臺灣桃園地方法院刑事判決　　　　　　　 96年度易字第519號
公　訴　人　台灣桃園地方法院檢察署檢察官
被　　　告　甲○○
　　　　　　　　　　2號5樓
　　　　　　　　　　弄19之4.
上列被告因詐欺案件，經檢察官提起公訴（95年度偵字第1260號
），本院判決如下︰
    主  文
甲○○無罪。
    理  由
一、公訴意旨略以：被告甲○○係設於桃園縣楊梅鎮○○路○段
    一九五巷四一弄十九之四號之「宏達通運有限公司」（下稱
    宏達公司）之負責人，同時為設於桃園縣中壢市○○○街五
    八巷二號五樓之「宏泰物流通運有限公司」（下稱宏泰公司
    ，名義負責人胡清宗）及設於桃園縣楊梅鎮○○路○段一九
    五巷四一弄十九之四號二樓之「廣達流通服務有限公司」（
    下稱廣達公司，名義負責人吳淑芬）之實際負責人，宏達公
    司、宏泰公司及廣達公司之財務、資金調度及分配均由被告
    負責。被告因宏達公司、宏泰公司及廣達公司之財務發生困
    難、資金週轉有問題，於民國九十四年四月間，竟夥同吳淑
    芬（另為通緝）共同基於意圖為自己不法所有之犯意聯絡，
    由被告向茂豐租賃股份有限公司台北分公司（下稱茂豐公司
    ）之業務員乙○○佯稱：宏泰公司欲以動產擔保交易附條件
    買賣之方式，向茂豐公司貸款新台幣（下同）三百五十萬元
    ，購買營業大貨車乙輛，因被告與茂豐公司已交易二、三年
    ，交易均屬正常，乙○○不疑有他，遂應允之，於同年月十
    九日，被告即代表買方宏泰公司簽訂附條件買賣契約書，被
    告、吳淑芬、廣達公司為買方之連帶保證人，被告並交付以
    廣達公司為發票人、面額均為十萬七千八百元之分期付款支
    票共三十六張予茂豐公司收執，雙方約明：茂豐公司先撥款
    三百萬元，待宏泰公司完成購車過戶登記等手續後，茂豐公
    司再撥餘款五十萬元，宏泰公司並應協同茂豐公司辦理動產
    擔保交易附條件買賣之設定登記。詎茂豐公司依約於同年月
    二十五日撥款三百萬元匯入宏泰公司設於寶華商業銀行林口
    分行帳號000000000000號帳戶後，被告旋於翌
    日指示公司內之人員以語音轉出二百萬元至寶華商業銀行林
    口分行帳號000000000000號宏達公司帳戶內，
    又於同日至寶華商業銀行中壢分行提領現金一百零三萬八千
    元，而前開匯入宏泰公司帳戶之二百萬元款項於同日亦遭現
    金提領一空，所有款項均遭被告挪為他用，而未依約購買營
    業大貨車乙輛，茂豐公司多次催促被告履約，被告均置之不
    理，而所交付廣達公司之支票經屆期提示亦因存款不足而未
    獲兌現，茂豐公司至此始知受騙，因認被告涉犯刑法第三百
    三十九條第一項詐欺取財之罪嫌云云。
二、按犯罪事實應依證據認定之，無證據不得認定犯罪事實；不
    能證明被告犯罪者，應諭知無罪之判決，刑事訴訟法第一百
    五十四條第二項、第三百零一條第一項分別定有明文。又按
    無證據能力、未經合法調查之證據，不得作為判斷之依據，
    同法第一百五十五條第二項復有規定。而如未能發現相當證
    據，或證據不足以證明，自不能以推測或擬制之方法，以為
    裁判基礎；認定犯罪事實所憑之證據，無論為直接證據或間
    接證據，其為訴訟上之證明，須於通常一般之人均不致於有
    所懷疑，而得確信其為真實之程度者，始得據之為有罪之認
    定，最高法院分別著有四十年台上字第八六號判例意旨、七
    十六年台上字第四九八六號判例要旨可資參照。又按刑法第
    三百三十九條第一項詐欺罪之成立，以意圖為自己或第三人
    不法所有，以詐術使人將本人或第三人之物交付為要件。所
    謂以詐術使人交付，必須被詐欺人因其詐術而陷於錯誤，若
    其所用方法，不能認為詐術，亦不致使人陷於錯誤，即不構
    成該罪（最高法院四十六年台上字第二六０號判例要旨參照
    ）。
三、本件公訴人認被告涉有前開犯嫌，無非以被告甲○○之供述
    、證人乙○○之證述、附條件買賣契約書、動產擔保交易附
    條件買賣設定申請書、第一商業銀行匯款通知單、宏泰公司
    之寶華銀行林口分行帳戶之交易明細表、支票影本、退票理
    由單影本、交易明細表、寶華銀行林口分行函文、寶華銀行
    林口分行函附之宏泰公司、廣達公司之開戶資料、往來明細
    等證據作為主要論據。訊據被告堅詞否認有詐欺之行為，辯
    稱原本係可以支付貸款，但因之後公司財務發生問題，才無
    法支應等語。
四、經查：
  (一)本件認定事實所引用之本件卷內所有文書證據、物證，並無
    證據證明係公務員違背法定程序所取得，被告甲○○於本院
    審理終結前就卷內所有之卷證資料之證據能力均表示無意見
    ，且卷內之文書證據，亦無刑事訴訟法第一百五十九條之四
    之顯有不可信之情況與不得作為證據之情形，則依刑事訴訟
    法第一百五十九條之五之規定，本件認定事實所引用之本件
    卷證所有文書證據、物證等證據，均有證據能力。
  (二)被告於九十四年四月間，以宏泰公司要購買大貨車一輛為由
    ，向茂豐公司貸款三百五十萬元，同年月十九日，被告代表
    買方宏泰公司簽訂附條件買賣契約書，被告並交付以廣達公
    司為發票人、面額均為十萬七千八百元之分期付款支票共三
    十六張予茂豐公司收執，茂豐公司於同年月二十五日撥款三
    百萬元匯入宏泰公司設於寶華商業銀行林口分行帳號000
    000000000號帳戶等情，為被告自承不諱（見九十
    四年度交查字第二一九號偵查卷第十至十一頁），並有附條
    件買賣契約書、動產擔保交易附條件買賣設定登記申請書影
    本、第一商業銀行匯款通知單影本各一份在卷可稽（見同上
    偵查卷第三至四頁），自堪認定為真實。
  (三)證人乙○○證述：因為有看到被告與汽車公司的合約，被告
    已經有給付部分款項，所以才為撥款之行為；另外這個案子
    被告有提供房保人，所謂房保人是指保證人名下有房子，另
    外公司負責人也要簽名與公司負連帶保證責任，並有簽發分
    期支票作為擔保等情明確（見本院審判筆錄第三至五、八頁
    ），是茂豐公司同意核貸並予以撥款，主要係因確認被告已
    為購車之行為，且被告有提供足夠之擔保，足堪認定。
  (四)被告辯稱因為宏達、宏泰、廣達三家公司之財物均是其在掌
    管，在月底或月初的時候就要軋票，所以茂豐公司貸款撥下
    時我就先拿來支付其他款項等語。經查，本件貸款係乙○○
    因業務需要，主動於九十四年四月間向被告詢問是否需要貸
    款一情，業據證人乙○○證述屬實（見本院審判筆錄第三頁
    ），而被告借款時，係以欲購買大貨車為由申請貸款，乙○
    ○亦曾見過被告與汽車公司的合約，被告已經有給付汽車公
    司部分款項等情，亦如前述，被告既確已為購車之行為，依
    被告與茂豐公司間貸款之過程，自難認被告於貸款時有何詐
    術之實施。至被告於茂豐公司撥款後，雖未依約用以繳付購
    車之餘款，而挪作他用，用以擔保之支票亦陸續退票，然經
    營商業，經營者為供週轉之用，資金款項間相互挪用，本屬
    商場常見之事，本件既難認被告於借款之時有何詐術之實施
    ，即令其於取得貸款金額時因經營上之考量而未依約用於約
    定之用途，亦無從因此即認被告有何詐欺之犯行。至被告之
    作為擔保之支票事後雖遭退票，然於九十四年六月二十三日
    時，宏泰公司名下尚有汽車六十三輛可用以清償債務，此有
    財政部台灣省中區國稅財政歸屬資料清單在卷可按（見本院
    卷），應仍足以清償本筆貸款金額，是難認被告於簽發票據
    當時已然預知退票之情事而有不法所有之意圖。
  (五)綜上所述，本件並無證據證明被告於貸款當時有何詐術之實
    施及不法所有之意圖，自難僅因被告事後未依約使用貸款及
    清償債務，即認被告在向茂豐公司借款時即有為自己不法所
    有之意圖及有何詐術之實施。對於檢察官起訴被告詐欺之犯
    行，因不能證明被告之犯行，揆以首揭說明意旨，應為被告
    無罪之諭知，以昭公允。
據上論斷，應依刑事訴訟法第三百零一條第一項，判決如主文。
本案經檢察官姚重珍到庭執行職務。
中　　華　　民　　國　　96　　年　　6 　　月　　13　　日
                  刑事第一庭審判長法　官　曾淑華
                                  法  官  朱美璘
                                  法  官  王耀興
以上正本證明與原本無異。
如不服本判決書應於送達後10日內向本院提出上訴狀。
                                  書記官  劉晨輝
中　　華　　民　　國　　96　　年　　6 　　月　　13　　日
